臺灣臺中地方法院刑事判決　　　　　　　　　　　　　九十三年度易字第七九號
　　公　訴　人　臺灣臺中地方法院檢察署檢察官
　　被　　　告　乙○○
　　　　　　　　甲○○
　　右　一　人
　　選任辯護人　洪主雯律師
右列被告因傷害案件，經檢察官提起公訴（九十二年度偵字第七九九二號、第一一六
七六號），本院判決如左：
    主  文
乙○○傷害人之身體，累犯，處有期徒刑肆月，如易科罰金，以佰元折算壹日。
甲○○傷害人之身體，處拘役拾日，如易科罰金，以佰元折算壹日。
    犯罪事實
一、乙○○、甲○○二人均係臺中市○區○○路一０四九號金典酒店洗衣部之員工，
    平日相處不睦，時生齟齬。於民國九十二年二月二十六日上午六時五十一分許，
    乙○○藉酒意潛至該酒店地下二樓，尾隨甲○○進入洗衣部，並基於傷害人之身
    體之犯意，持預藏之鐵製圓形棍棒（未扣案）毆打甲○○胸部及手部，甲○○因
    遽受攻擊，乃本能地以手還擊，至上午六時五十七分許，甲○○亦基於傷害人之
    身體之犯意，與乙○○相互拉扯，迨至乙○○搶得一支棍子後，二人始改相互對
    恃，未再扭打，嗣於上午七時一分許，乙○○即行離去。計上開毆打、拉扯分別
    造成甲○○受有全身多處擦傷、右側食指第二掌骨骨折等傷害，乙○○則受有頭
    部外傷併頭皮挫傷、左前臂、右大腿挫傷等傷害。
二、案經甲○○告訴及乙○○訴由臺中市警察局第一分局報告臺灣臺中地方法院檢察
    署檢察官偵查起訴。
    理  由
一、訊據被告乙○○、甲○○對於有於右開時、地在金典酒店地下二樓相遇之事實，
    固均坦承不諱，被告乙○○於本院審理時復直承當時二人確有發生拉扯，且甲○
    ○胸前傷勢係於拉扯間被伊指甲弄傷的等語，但皆矢口否認有何傷害犯行，被告
    乙○○辯稱：並未攜帶鐵棍毆打甲○○，而是伊自甲○○手中搶下，當時是甲○
    ○過來揍伊，自己揮到備品架才受傷的云云；被告甲○○則以：乙○○埋伏在現
    場突襲伊之頸部二次，伊轉身過去，又要打伊頭部，才用右手擋，而被打斷右手
    掌骨，伊並未出手打傷乙○○，乙○○所提診斷證明書上之傷勢，與伊無關。縱
    認伊有打傷乙○○，亦係在伊飽受毆打之際，為避免傷勢加重而採相當之防衛，
    而屬正當防衛之行為云云。經查：
（一）被告乙○○確有於右揭時、地持鐵製圓形棍棒及因相互拉扯，致使甲○○受有
      全身多處擦傷、右側食指第二掌骨骨折等傷害一節，除據被告乙○○自承有以
      指甲弄傷被告甲○○胸部等語，復經被告甲○○指訴綦詳，又經金典酒店監控
      室人員王水土、安全部經理盧國川分別於偵查中結證無訛，並有中山醫學大學
      附設醫院中港分院出具之診斷證明書、甲○○受傷照片、被告乙○○書立之道
      歉紙張等件附卷可稽。被告乙○○雖辯稱：甲○○係自行揮打到備品架才受傷
      云云，但查，被告乙○○係於被告甲○○檢具診斷證明書至警局提出告訴後，
      才被通知到警局說明，然觀諸被告乙○○於警詢時及偵查初訊之供述，並無隻
      字片語提及甲○○右側食指第二掌骨骨折係因自行打到備品架所造成，衡情，
      被告乙○○此部分之辯解若屬實在，對此一有利於己之事實，豈有於警詢及偵
      查初訊時，均不加以提出為己辯白之理？被告乙○○嗣後以甲○○自行揮打到
      備品架受傷云云置辯，已難遽採。而經檢察官實際勘驗金典酒店地下二樓洗衣
      部於案發當時之監視錄影帶，被告乙○○亦確實有被拍攝到搶得一支棍子之情
      景，有履勘現場筆錄在卷可考；再參以被告乙○○之身材明顯較被告甲○○瘦
      小，依常理，要非被告乙○○預先持鐵製圓形棍棒突襲被告甲○○，二人之傷
      勢怎可能輕重如此懸殊？基此，益徵被告甲○○指稱：伊之右側食指掌骨骨折
      係遭被告乙○○持鐵製圓形棍棒突擊所致等語，洵屬有據，堪可採信，被告乙
      ○○所為辯解，無非飾卸推托之詞，委不可取。
（二）至於被告乙○○於右開時、地亦遭被告甲○○打傷一節，除據被告乙○○指訴
      歷歷外，並有中國醫藥學院附設醫院診斷證明書可資佐憑。被告甲○○雖否認
      打傷乙○○，並以前揭情詞置辯，但查：
  １、被告甲○○於案發當日上午六時五十七分許，確有與被告乙○○相互拉扯等情
      ，業據檢察官勘驗金典酒店地下二樓洗衣部於案發當時之監視錄影帶詳確，有
      卷附之履勘現場筆錄可參，被告辯稱：並未還手云云，已與事實不符，而不可
      採。
  ２、又被告乙○○於案發翌日因甲○○對之提出傷害告訴而前往警局說明時，已具
      體指陳被告甲○○有出手毆傷伊之事實，而其提出之診斷證明書亦係案發翌日
      即由中國醫藥學院附設醫院所出具一節，有警詢筆錄、診斷證明書存卷可查，
      就其所載傷勢觀之，核與一般相互拉扯可能致生之傷害，尚難認有何不合理之
      處。雖金典酒店安全部經理盧國川於偵查中結證稱：案發後乙○○身上有酒氣
      ，但他應該沒有受傷的樣子，沒有感覺他有受傷的樣子等語，可知此純係證人
      盧國川個人意見或推測，並無憑據，且依診斷證明書上記載乙○○之傷勢：「
      頭部外傷併頭皮挫傷、左前臂、右大腿挫傷」，顯均非一般人一眼即能察覺之
      處，自無從單依證人盧國川此部分之證言，即認被告乙○○之指訴並不實在。
  ３、被告甲○○雖另以正當防衛置辯，然按正當防衛必須對於現在不法之侵害始得
      為之，侵害業已過去，即無正當防衛可言。至彼此互毆，又必以一方初無傷人
      之行為，因排除對方不法之侵害而加以還擊，始得以正當防衛論。故侵害已過
      去後之報復行為，與無從分別何方為不法侵害之互毆行為，均不得主張防衛權
      （最高法院三十年上字第一０四０號判例可資參照）。再按互毆係屬多數動作
      構成單純一罪而互為攻擊之傷害行為，縱令一方先行出手，而還擊（或還手）
      一方在客觀上苟非單純僅對於現在不法之侵害為必要排除之反擊行為，因其本
      即有傷害之犯意存在，則對於其互為攻擊之還手反擊行為，自無主張防衛權之
      餘地。經觀諸檢察官所勘驗之案發現場監視錄影帶結果，畫面情形為：「．．
      ．至六點五十七分三十九秒，二人（按指被告二人）再度同時出現（在畫面中
      ），甲○○走在前面，乙○○跟在後，二人發生拉扯動作，拉扯之間，乙○○
      搶到一支棍子，後二人一直在對恃（誤載為「質」）中（其中並沒有發生打架
      ）．．．」，可知被告甲○○與乙○○發生拉扯時，被告乙○○並無先毆打甲
      ○○之情事，被告二人既係相互拉扯，又無從區辨係何人先行出手，復無其他
      證據足認被告甲○○所為拉扯行為，僅在排除侵害而無傷害被告乙○○之意思
      ，揆諸前揭說明，應認被告甲○○所為，尚與刑法上正當防衛之要件有間。
（三）綜上所陳，被告二人各項辯解，均無足取。從而，本件事證明確，被告二人各
      犯有右開傷害犯行，均堪認定。
二、核被告乙○○、甲○○二人所為，均係犯刑法第二百七十七條第一項之普通傷害
    罪。被告乙○○前於九十年間因公共危險案件，經本院以九十年度交易字第六八
    二號判處有期徒刑三月，如易科罰金，以銀元三百元折算一日確定，於九十一年
    三月十五日易科罰金執行完畢，有臺灣臺中地方法院檢察署刑案資料查註紀錄表
    、臺灣高等法院被告全國前案紀錄表可按，其受有期徒刑之執行完畢，五年以內
    再犯本件有期徒刑以上之罪，為累犯，依法加重其刑。爰審酌被告甲○○前無任
    何犯罪紀錄，有臺灣臺中地方法院檢察署刑案資料查註紀錄表、臺灣高等法院被
    告全國前案紀錄表可參，被告二人素行良窳有別，被告乙○○係預先持鐵棍突襲
    被告甲○○，進而相互拉扯，二人之惡性、手段輕重不同，被告甲○○因而受傷
    之情形甚為嚴重，被告乙○○所受傷勢則較輕微，再考之被告二人均正值壯年，
    遇事不知理性溝通，而以暴力解決，且犯後均未能坦認犯行，又遲未能達成和解
    ，犯後態度均不佳等一切情狀，分別量處如主文所示之刑，並均諭知易科罰金之
    折算標準，
據上論斷，應依刑事訴訟法第二百九十九條第一項前段，刑法第二百七十七條第一項
、第四十一條第一項前段、第四十七條，罰金罰鍰提高標準條例第一條前段、第二條
，判決如主文。
本案經檢察官丙○○到庭執行職務
中      華      民      國    九十三    年     十一     月    二十四    日
                              臺灣臺中地方法院刑事第一庭
                                  審判長法  官  張  智  雄
                                        法  官  柯  崑  輝
                                        法  官  莊  嘉  蕙
右正本證明與原本無異。
如不服本判決，應於送達後十日內向本院提出上訴狀（須附繕本），上訴於臺灣高等
法院臺中分院。
                                        書記官
中      華      民      國    九十三    年     十一     月    二十四    日
附錄論罪科刑法條
中華民國刑法第二百七十七條第一項
傷害人之身體或健康者，處三年以下有期徒刑、拘役或一千元以下罰金。
